【裁判字號】    99,台上,6186
【裁判日期】    991007
【裁判案由】    妨害風化
【裁判全文】
最高法院刑事判決            九十九年度台上字第六一八六號
上  訴  人  甲○○
上列上訴人因妨害風化案件，不服台灣高等法院中華民國九十八
年一月十五日第二審判決（九十七年度上訴字第五一九二號，起
訴案號：台灣宜蘭地方法院檢察署九十七年度偵字第一九八四號
），提起上訴，本院判決如下：
    主  文
原判決撤銷，發回台灣高等法院。
    理  由
本件原判決認定上訴人甲○○有原判決所記載之犯罪事實，因而
維持第一審分別論處上訴人意圖營利容留性交各罪刑之判決（二
罪），駁回上訴人在第二審之上訴。固非無見。
惟查：(一)除刑事訴訟法有特別規定外，已受請求之事項未予判決
，或未受請求之事項予以判決，其判決當然違背法令，同法第三
百七十九條第十二款定有明文。故檢察官就被告之犯罪事實以實
質上或裁判上一罪起訴者，因其刑罰權單一，在審判上為一不可
分割之單一訴訟客體，法院自應就全部犯罪事實予以合一審判，
以一判決終結之，如僅就其中一部分加以審認，而置其他部分於
不論，即有已受請求之事項未予判決之違法。本件檢察官起訴書
犯罪事實欄記載上訴人與陳○○基於容留以營利之犯意聯絡，自
民國九十六年三月間某日起，容留並媒介歐○○、王○○及張○
○等人，在○○旅社、宜蘭縣○○鎮○○路○○六號六樓之五、
之六等處所，與不特定男客從事性交易，分別於九十六年六月十
四日凌晨一時二十分許，為警查獲歐○○，另於同年十二月十一
日晚間十一時許，查獲王○○等情。原判決認定上訴人確有自九
十六年五月二十日起至同年六月十四日止，容留並媒介歐○○在
○○旅社及汽車旅館內，與呂○○等男客從事性交易，並自九十
六年十一月十三日起至同年十二月十一日止，容留並媒介王○○
、張○○在宜蘭縣○○鎮○○路三五六號六樓之五、之六等處所
，與林○○等男客從事性交易，而有意圖使女子與他人為性交，
而容留、媒介以營利之犯行，予以論罪科刑。然就公訴意旨指上
訴人於九十六年三月間某日起至同年五月十九日止期間所涉犯行
部分，原判決未為任何審認或說明，自有已受請求之事項未予判
決之違法。(二)刑法上所謂集合犯，乃立法者在制定犯罪構成要件
之時預定有數個同種類之行為將反覆實行之犯罪，乃將各自實現
犯罪構成要件之多數行為論以一罪。刑法第二百三十一條第一項
之圖利使人為性交或猥褻罪規定：「意圖使男女與他人為性交或
猥褻之行為，而引誘、容留或媒介以營利者……」，文義上觀察
，尚難憑以認定立法者於制定法律時，即已預定該犯罪當然涵蓋
多數反覆實行之引誘、容留或媒介行為。且九十四年二月二日修
正前（九十五年七月一日起施行）之刑法第二百三十一條第二項
規定：「以犯前項之罪為常業者，處一年以上七年以下有期徒刑
……」，就具集合犯性質之常業犯設有獨立處罰之規定，則同條
第一項之圖利使人為性交或猥褻罪，本質上即難認屬集合犯而具
有重複特質之犯罪，否則第二項常業犯之規定即無適用餘地。又
刑法於九十四年二月二日修正公布時，已刪除第五十六條連續犯
之規定，並因配合此修正，同時刪除刑法第二百三十一條第二項
常業犯之規定，其立法目的即係將本應各自獨立評價之數罪，回
歸本來就應賦予複數法律效果之原貌。在刑法修正施行後之多次
犯行，則應按其實際行為次數，一罪一罰。原判決認定上訴人分
別於九十六年五月二十日起至同年六月十四日止、九十六年十一
月十三日起至同年十二月十一日止，多次容留並媒介歐○○、王
○○及張○○與男客性交易以營利，未就上訴人之實際行為次數
調查釐清，逕依集合犯各論以一罪，自有適用法則不當及證據調
查未盡之違誤。以上或為上訴意旨所指摘，或屬本院得依職權調
查之事項，應認原判決有撤銷發回更審之原因。又稽之卷內審判
期日筆錄之記載，原判決正本法官欄「陳○○」似為「楊○○」
之誤繕，應由原審裁定更正，附此指明。
據上論結，應依刑事訴訟法第三百九十七條、第四百零一條，判
決如主文。
中    華    民    國  九十九  年    十    月    七    日
                      最高法院刑事第十二庭
                          審判長法官  黃  一  鑫
                                法官  張  春  福
                                法官  林  勤  純
                                法官  陳  國  文
                                法官  宋  明  中
本件正本證明與原本無異
                                      書  記  官
中    華    民    國  九十九  年    十    月   十五   日
                                                      K

司法院資訊處製作；財團法人民間司法改革基金會備份。
